臺灣高等法院臺中分院刑事裁定
110年度毒抗字第1124號
抗  告  人  
即  被  告  張朝閔


上列抗告人因毒品危害防制條例案件，經檢察官聲請送觀察、勒
戒（聲請案號：臺灣臺中地方檢察署110年度聲觀字第836號；
偵查案號：同署109年度毒偵字第2484號），不服臺灣臺中地方
法院中華民國110年8月18日第一審裁定（110年度毒聲字第1044
號），提起抗告，本院裁定如下：
    主  文
抗告駁回。
    理  由
一、抗告意旨如附件刑事抗告暨聲請附命戒癮治療緩起訴狀所示
    。
二、按犯毒品危害防制條例第10條之罪者，檢察官應聲請法院裁
    定，令被告入勒戒處所觀察、勒戒，其期間不得逾2月；觀
    察、勒戒後，檢察官依據勒戒處所之陳報，認受觀察、勒戒
    人無繼續施用毒品傾向者，應即釋放，並為不起訴之處分或
    不付審理之裁定；認受觀察、勒戒人有繼續施用毒品傾向者
    ，檢察官應聲請法院裁定令入戒治處所強制戒治，其期間為
    6個月以上，至無繼續強制戒治之必要為止。但最長不得逾1
    年；依前項規定為觀察、勒戒或強制戒治執行完畢釋放
    後，3年後再犯第10條之罪者，適用前2項之規定，毒品危
    害防制條例第20條第1項、第2項、第3項分別定有明文。
三、經查：
　㈠本件抗告人即被告（下稱抗告人）張朝閔雖矢口否認其有於
    民國109年7月14日9時35分許為警採尿時起回溯96小時內某
    時，在不詳地點，以不詳方式，施用第二級毒品甲基安非他
    命之犯行。惟查，警方於109年7月14日7時5分許，持臺灣臺
    中地方法院核發之搜索票，前往抗告人位於臺中市○○區○○街
    000號住處及臺中市○○區○○路○段000號、○○街000號等居所，
    分別執行搜索，扣得含有甲基安非他命之吸管3支，並經警
    徵得其同意採集尿液送驗等情，為抗告人所不否認（見偵卷
    第35至36頁），且有抗告人之勘查採證同意書、鑑驗尿液代
    號與真實姓名對照表（代號G00000000）、衛生福利部草屯
    療養院之鑑驗書等在卷可稽（見偵卷第99至101頁；核交卷
    第11頁）；嗣經警將抗告人之尿液送請正修科技大學超微量
    研究科技中心先以EIA酵素免疫分析法初步檢驗，再以液相
    層析串聯式質譜儀法確認檢驗，結果呈安非他命類之甲基安
    非他命2388ng/ml、安非他命328 ng/ml陽性反應，亦有卷附
    正修科技大學超微量研究科技中心109年8月7日實驗編號000
    -00-00000號尿液檢驗報告（原始編號：G00000000）得參。
    再者，毒品施用後於尿液、血液中可檢出之最大時限，一般
    於安非他命為1至4天，甲基安非他命則為1至5天，業經行政
    院衛生署管制藥品管理局92年7月23日管檢字第0920005609
    號函載明確。又以氣相層析質譜儀分析法進行確認者，不致
    產生偽陽性反應，亦有行政院衛生署管制藥品管理局92年6
    月20日管檢字第0920004713號函文可資佐證
    。本件抗告人於109年7月14日採尿後，經上開中心以液相層
    析串聯式質譜儀法檢驗確認為甲基安非他命（2388ng/ml）
    、安非他命（328ng/ml）陽性反應，有前述尿液檢驗報告得
    憑，顯已排除偽陽性之可能，足見抗告人有施用第二級毒品
    甲基安非他命之行為無訛。而抗告人前無觀察、勒戒或強制
    戒治等情，有臺灣高等法院被告前案紀錄表存卷足憑，揆諸
    上開規定，自應令抗告人入觀察勒戒處所施以觀察、勒戒。
    基上，原審依檢察官之聲請，並依毒品危害防制條例第20條
    第1項、第3項規定，裁定將抗告人送勒戒處所觀察、
　　勒戒，核其認事用法，並無違誤。
  ㈡抗告人雖以刑事抗告暨聲請附命戒癮治療緩起訴狀所載情詞
    提起抗告。然毒品危害防制條例中關於觀察、勒戒之規定，
    乃係導入一療程觀念，針對受處分人將來之危險所為預防、
    矯治措施之保安處分，目的係在戒除受處分人施用毒品身癮
    及心癮之措施，以達教化與治療之目的，其立法意旨在幫助
    施用毒品者戒毒，非屬懲戒行為人之性質，核與刑罰執行之
    目的不同，且此為法律之強制規定，除有毒品危害防制條例
    第21條第1項所定犯同條例第10條之罪，於犯罪未發覺前，
    自動向行政院衛生署（現已改制為衛生福利部）指定之醫療
    機構請求治療，醫療機構免將請求治療者送法院或檢察機關
    ，以及同條例第24條第1項所定檢察官先依刑事訴訟法第253
    條之1第1項、第253條之2規定，為附命完成戒癮治療之緩起
    訴處分時，不適用第20條第1項之程序外，凡違反同條例第1
    0條者，檢察官即應依同條例第20條規定，向法院提出聲請
    裁定令入勒戒處所觀察、勒戒。又抗告人是否適用毒品危害
    防制條例第24條第1項所定之戒癮治療程序，原係法律賦予
    檢察官之裁量權限，要非法院所得審酌。是以，抗告人既有
    檢察官聲請意旨所載施用第二級毒品之犯行明確，又無於犯
    罪未發覺前，自動向指定醫療機構請求治療情事，且前未曾
    受觀察勒戒處分執行，則本件既經檢察官為觀察、勒戒之聲
    請，法院即應依同條例第20條第1項、第3項規定，裁定令入
    勒戒處所執行觀察、勒戒，並無自由裁量以其他方式替代或
    得以其他原因免予或暫緩執行之餘地。
  ㈢綜上所述，原審認抗告人施用第二級毒品犯行明確，依檢察
    官聲請，裁定令入勒戒處所觀察、勒戒，核其認事用法洵屬
    有據。抗告人執詞提起本件抗告，指摘原裁定不當，為無理
    由，應予駁回。
四、據上論斷，應依刑事訴訟法第412條，裁定如主文。
中　　華　　民　　國　　110 　年　　9 　　月　　22　　日
            刑事第五庭　  審判長法　官　鄭　永　玉
                                法　官　許　文　碩
                                法　官　周　莉　菁
以上正本證明與原本無異。                   
不得再抗告。
                                書記官  王　朔　姿
中　　華　　民　　國　　110 　年　　9 　　月　　22　　日